【裁判字號】    99,訴,172
【裁判日期】    990430
【裁判案由】    違反槍砲彈藥刀械管制條例
【裁判全文】
臺灣基隆地方法院刑事判決               99年度訴字第172號
公  訴  人  臺灣基隆地方法院檢察署檢察官
被      告  庚○○
指定辯護人  本院公設辯護人丙○○
上列被告因違反槍砲彈藥刀械管制條例案件，經檢察官提起公訴
（99年度偵字第776 號），本院判決如下：
    主  文
庚○○未經許可，寄藏可發射子彈具有殺傷力之改造手槍，處有
期徒刑壹年，併科罰金新臺幣拾萬元，罰金如易服勞役，以新臺
幣仟元折算壹日。緩刑年，並應於判決確定後壹年內，向指
定之政府機關、政府機構、行政法人、社區或其他符合公益目的
之機構或團體，提供壹佰陸拾小時之義務勞務。緩刑期間付保護
管束。扣案仿VALTRO廠85COMBAT型金屬模型槍之改造手槍壹支（
含彈匣；槍枝管制編號：0000000000號），沒收。
    事  實
一、庚○○明知具有殺傷力之改造手槍，為槍砲彈藥刀械管制條
    例第四條第一項第一款所明定列管之違禁物品，非經中央主
    管機關許可，不得製造、販賣、運輸、轉讓、出租、出借、
    持有、寄藏或陳列，猶因友人戊○○（綽號「阿凸」，業於
    民國98年7 月23日死亡）之委託，而萌生寄藏具有殺傷力之
    改造手槍之犯意，進而於98年7 月16日前、後（即98年7 月
    23日前一星期左右），在自己住處即臺北縣石門鄉○○村○○街8 號2 樓，收受戊○○交付而具有殺傷力之仿VALTRO廠
    85COMBAT型金屬模型槍之改造手槍1 支（含彈匣；槍枝管制
    編號：0000000000號），藉以受寄代藏而為戊○○保管上開
    改造手槍於己之上址住處。茲因庚○○受寄代藏以後，久未
    見戊○○回頭索討，遂即多方打探而悉戊○○業於98年7 月
    23日不幸身故；又戊○○既已身故，庚○○乃於輾轉查得槍
    枝報繳之相關規定以後，在檢警猶未查悉其犯罪嫌疑以前，
    主動於99年2 月6 日，向臺北縣政府警察局金山分局警員乙○○、丁○○、甲○○、己○○自首並報繳其受寄代藏之上
    揭改造手槍1 支（至庚○○雖於獲悉戊○○死亡後，猶持有
    上揭改造手槍迨其自首報繳時止，然本案尚乏積極證據足認
    庚○○於此期間，係基於為自己持有之意思而占有管領上揭
    改造手槍）。
二、案經庚○○自首由臺北縣政府警察局金山分局移送臺灣基隆
    地方法院檢察署檢察官偵查起訴。
    理  由
一、證據能力
  (一)供述證據
    查本案相關證人於「審判外之言詞陳述」，業經被告就其證
    據能力「明示」「不予爭執」；兼以本院自形式上察其作成
    、取得當時之外部情況，亦俱無「任意性」或「信用性」違
    反而顯然不適當之情形，而均與刑事訴訟法第一百五十九條
    之五之規定相符。因認關此證人於「審判外言詞陳述」，之
    於本案而言，均有證據能力。
  (二)非供述證據
    其餘業經本院援用如後所述之非供述證據，非特核無公務員
    違法採證之情形，尤以均曾經本院於審判期日，依刑事訴訟
    法第一百六十四條規定，踐行證據調查之法定程式，提示被
    告而使其辨認，則其證據能力之具備，當亦毋待贅言。
二、事實認定
    首開事實業經被告庚○○於本院審理時坦承在卷（見本院準
    備程序筆錄第2 頁至第4 頁），並經證人乙○○、丁○○、
    甲○○、己○○於本院審理時證述明確（見本院審判筆錄第
    4 頁至第6 頁），且有戊○○診斷證明書（影本；其上係載
    戊○○於98年7 月19日因急診入院，98年7 月20日因病危而
    自動離院）、戊○○之法務部戶役政連結作業系統查詢資料
    （其上記載戊○○死亡除戶日期為98年7 月23日）、內政部
    警政署刑事警察局99年3 月4 日刑鑑字第0990021042號槍彈
    鑑定書正本（包括照片4 張）在卷暨被告自首報繳之改造手
    槍（含彈匣）1 支扣案可佐。按槍砲彈藥刀械管制條例第八
    條所稱「可發射金屬或子彈具有殺傷力之各式槍砲」，係指
    具有適於發射金屬或子彈之正常結構與功能，而對人體具有
    殺傷力者而言，至其是否足以「使人喪失戰鬥能力」或足以
    「穿入『豬體』皮肉」，則非所問（最高法院96年度臺上字
    第5110號判決意旨參照）；茲扣案之改造手槍（含彈匣）1
    支，經送請內政部警政署刑事警察局以「性能檢驗法」、「
    檢視法」進行鑑驗之結果，既係：「送鑑手槍1 支（槍枝管
    制編號0000000000），認係改造手槍，由仿VALTRO廠85COMB
    AT型金屬模型槍製造之槍枝，換裝土造金屬槍管而成，擊發
    功能正常，可供擊發適用子彈使用，認具殺傷力。」有內政
    部警政署刑事警察局99年3 月4 日刑鑑字第0990021042號槍
    彈鑑定書正本1 份暨照片4 張存卷為憑，則其當屬槍砲彈藥
    刀械管制條例第四條第一項第一款所明定列管之違禁物品，
    此尤無可疑。綜上，因認被告於本院審理時之任意性自白，
    與事實相符，堪予採信；從而，被告未經主管機關許可，寄
    藏槍砲彈藥刀械管制條例所明令列管，具有殺傷力之仿VALT
    RO廠85COMBAT型金屬模型槍之改造手槍1 支（含彈匣；槍枝
    管制編號：0000000000號）如本判決事實欄一之所載，應堪
    認定。
三、論罪科刑
  (一)按槍砲彈藥刀械管制條例第八條第四項係將「持有」與「寄
    藏」為分別之處罰規定，則單純之持有，固不包括寄藏，但
    寄藏之受人委託代為保管，其保管之本身所為之持有，既係
    寄藏之當然結果，法律上自宜僅就寄藏之行為包括評價，不
    應另就持有予以論罪；即寄藏與持有，均係將物置於自己實
    力支配之下，僅寄藏必先有他人之持有行為，而後始為之受
    「寄」代「藏」而已。故寄藏之受人委託代為保管，其保管
    之本身，亦屬持有。不過，此之持有，係受寄之當然結果，
    是法律上宜僅就寄藏行為為包括之評價，不應另就持有行為
    予以論罪。寄藏與持有之界限，應以持有即實力支配係為他
    人或為自己而占有管領為判別準據，寄藏之犯罪，於受人委
    託代為保管而持有之際，即已成立，不以另有完成藏匿行為
    為必要，其犯罪之完結繼續至寄藏行為終了時止（最高法院
    74年臺上字第3400號判例意旨、95年度臺上字第3978號、97
    年度臺上第4178號判決意旨參照）。
  (二)查扣案之改造手槍（含彈匣）1 支，係槍砲彈藥刀械管制條
    例第四條第一項第一款所明定列管之違禁物品，非經中央主
    管機關許可，不得製造、販賣、運輸、轉讓、出租、出借、
    持有、寄藏或陳列。是核被告未經許可，寄藏扣案改造手槍
    如本判決事實欄一之所載，係犯槍砲彈藥刀械管制條例第八
    條第四項之未經許可，寄藏可發射子彈具有殺傷力之改造手
    槍罪。
  (三)刑法第六十二條規定，對於未發覺之罪自首而受裁判者，減
    輕其刑。但有特別規定者，依其規定。又槍砲彈藥刀械管制
    條例第十八條第一項前段規定，犯本條例之罪自首，並報繳
    其持有之全部槍砲、彈藥、刀械者，減輕或免除其刑。按槍
    砲彈藥刀械管制條例既為刑法之特別法，該條例第十八條第
    一項前段規定，即為刑法第六十二條但書所示之特別規定，
    自應優先適用。查被告雖受寄代藏而保管扣案改造手槍於己
    住處，然其嗣於檢警猶未查悉其犯罪嫌疑以前，既係主動向
    臺北縣政府警察局金山分局警員乙○○、丁○○、甲○○、
    己○○自首並報繳其受寄代藏之全部槍枝，此悉經證人乙○○、丁○○、甲○○、己○○證述在卷（見本院審判筆錄第
    4 頁至第6 頁），並有上揭改造手槍1 支扣案可佐，則其此
    舉，當亦悉與槍砲彈藥刀械管制條例第十八條第一項前段之
    規定相合，爰依本條規定減輕其刑，並依刑法第六十六條但
    書規定，減輕其刑至三分之二。
  (四)本院審酌被告明知具有殺傷力之改造手槍，為槍砲彈藥刀械
    管制條例第四條第一項第一款所明定列管之違禁物品，非經
    中央主管機關許可，不得製造、販賣、運輸、轉讓、出租、
    出借、持有、寄藏或陳列，猶因友人戊○○之委託而為受寄
    代藏，核其行止雖未造成實害，然仍已對社會治安構成潛在
    威脅，尤以被告受寄代藏之時，復已年滿31歲而非年輕識淺
    ，兼其犯罪之動機、目的、手段、生活狀況、品行（素行）
    、智識程度，及其終能幡然改悔而於檢警猶未查悉其犯罪嫌
    疑以前，自首並報繳扣案改造手槍之犯後態度等一切情狀，
    從輕量處如主文所示之刑，併就其所受宣告之罰金刑，諭知
    易服勞役之折算標準如主文所示。
  (五)查被告前雖曾因故意犯罪而受有期徒刑以上刑之宣告，然於
    前案執行完畢後，五年以內，未曾再因故意犯罪而受有期徒
    刑以上刑之宣告，此有臺灣高等法院被告前案紀錄表在卷足
    考；茲以被告本次固因一時觀念偏差而罹刑典，惟其犯後業
    已自首報繳槍枝以表悔悟，經此科刑教訓後，信當知所警惕
    ，而無再犯之虞，因認所受刑之宣告，以暫不執行為適當，
    爰依刑法第七十四條第一項第二款規定，宣告緩刑三年，以
    勵來茲，用啟自新。又為期強化被告之法治觀念，俾能深切
    體認寄藏槍枝之潛在危害，爰併依同法第七十四條第二項第
    五款規定，命被告應於判決確定後一年內，向指定之政府機
    關、政府機構、行政法人、社區或其他符合公益目的之機構
    或團體，提供160 小時之義務勞務，暨依同法第九十三條第
    一項第二款規定，宣告其緩刑期間付保護管束，以觀後效。
  (六)扣案之仿VALTRO廠85COMBAT型金屬模型槍之改造手槍1 支（
    含彈匣；槍枝管制編號：0000000000號），既係槍砲彈藥刀
    械管制條例第四條第一項第一款所明定列管之違禁物品，不
    問屬於犯罪行為人與否，均應依刑法第三十八條第一項第一
    款規定，宣告沒收（同條第二項規定參看）。
據上論斷，應依刑事訴訟法第二百九十九條第一項前段，槍砲彈
藥刀械管制條例第八條第四項、第十八條第一項前段，刑法第十
一條、第四十二條第三項、第七十四條第一項第二款、第二項第
五款、第九十三條第一項第二款、第三十八條第一項第一款，判
決如主文。
本案經檢察官辛○○到庭執行職務。
中    華    民    國    99    年    4     月    30    日
                  刑事第四庭審判長法  官  齊  潔
                                  法  官  何怡穎
                                  法  官  王慧惠
以上正本證明與原本無異。
如不服本判決應於收受送達後10日內向本院提出上訴書狀，並應
敘述具體理由；其未敘述上訴理由者，應於上訴期間屆滿後20日
內向本院補提理由書(均須按他造當事人之人數附繕本)「切勿逕
送上級法院」。
中    華    民    國    99    年    4     月    30    日
                                  書記官  王一芳
附錄論罪法條：
槍砲彈藥刀械管制條例第8 條第4 項
未經許可，製造、販賣或運輸鋼筆槍、瓦斯槍、麻醉槍、獵槍、
空氣槍或第4 條第1 項第1 款所定其他可發射金屬或子彈具有殺
傷力之各式槍砲者，處無期徒刑或5 年以上有期徒刑，併科新臺
幣1 千萬元以下罰金。
未經許可，轉讓、出租或出借前項所列槍枝者，處5 年以上有期
徒刑，併科新臺幣1 千萬元以下罰金。
意圖供自己或他人犯罪之用，而犯前二項之罪者，處無期徒刑或
7 年以上有期徒刑，併科新臺幣1 千萬元以下罰金。
未經許可，持有、寄藏或意圖販賣而陳列第1 項所列槍枝者，處
3 年以上10年以下有期徒刑，併科新臺幣700 萬元以下罰金。
第1 項至第3 項之未遂犯罰之。

司法院資訊處製作；財團法人民間司法改革基金會備份。
